【裁判字號】    91,易,1129
【裁判日期】    920318
【裁判案由】    違反動產擔保交易法
【裁判全文】
臺灣屏東地方法院刑事判決                        九十一年度易字第一一二九號
    公  訴  人  臺灣屏東地方法院檢察署檢察官
    被      告  甲○○
右列被告因違反動產擔保交易法案件，經檢察官提起公訴（九十一年度偵字第三六三
五號），本院判決如左：
    主  文
甲○○動產擔保交易之債務人，意圖不法之利益，將標的物出質，致生損害於債權人
，處拘役伍拾日，如易科罰金，以參佰元折算壹日。
    事  實
一、甲○○於民國九十一年三月十一日（起訴書誤載為十三日），至高雄縣鳥松鄉○
    ○路四五七號，向羅德時（起訴書誤載為羅得時）購買車牌號碼為ＺＬ─四八二
    一號之中古自用小客車一輛，約定價款新台幣（下同）二十二萬元，並於同年三
    月二十五日向聯邦商業銀行股份有限公司（下稱聯邦銀行）貸款十七萬元，作為
    購買上述自小客車之部分價款，並將該自小客車設定動產抵押權予聯邦銀行，為
    動產擔保交易之債務人。雙方約定該貸款債務共分三十期給付（以每月為一期）
    ，自九十一年三月二十五日起，至九十三年九月二十五日止，每期應付款為七千
    二百四十七元，標的物存放地點為甲○○位於屏東縣枋寮鄉○○路一一０號住處
    ，在價金未清償之前，甲○○僅得依約占有使用，不得任意遷移、出質或為其他
    處分。甲○○於取得標的物後，即拒不付款，且意圖為自己不法之利益，於同日
    將該標的物出質予潮州某當舖，使聯邦銀行追索無著，致生損害於聯邦銀行（該
    汽車已經由債權人聯邦銀行取回拍賣，仍有十二萬七千五百零七元未受清償）。
二、案經聯邦銀行訴由台灣屏東地方法院檢察署檢察官偵查起訴。
    理  由
一、被告固坦承有於上述時地以附條件買賣之方式，向告訴人分期付款購買汽車，並
    因經濟欠佳無法付款而將汽車出質之事實，惟矢口否認有何違反動產擔保交易法
    之犯意，辯稱：「我有欠別人錢，只好跟那個人把車拿去當，並無不法利益」等
    語。經查：
（一）上述事實，業據告訴人之代理人薛信明、乙○○於警偵訊及本院審理時指訴：
      「被告一期都沒有繳，我們有用電話聯絡，但都是他親友接的，也有寄存證信
      函，並派員到他家尋找，均未見車蹤，後來經過協尋公司才找回車子」等語明
      確，並有借款契約書、動產抵押契約、動產擔保交易動產抵押設定登記申請書
      、授信明細查詢單、存證信函、汽車買賣合約書、高雄車貸中心不良授信戶催
      收記錄表各一份附卷可稽。
（二）又被告對本件借款契約書、動產抵押契約、汽車買賣合約書係屬真實並無意見
      ，足徵該等契約書確為被告所簽署，而該動產抵押契約書第六條已約定被告不
      得擅自將該標的物出質，故被告於簽署契約時，即已知悉該車不得未經告訴人
      同意而為出質，被告為還他人金錢，即擅自將車子當掉，其顯有不法意圖，故
      其上開所辯，係卸責之詞，不足採信，本件事證明確，被告犯行應堪認定。
二、核被告所為，係犯動產擔保交易法第三十八條之罪。爰審酌被告犯罪之動機、目
    的、手段，該車已由聯邦銀行拍賣清償部分價金（仍有十二萬七千五百零七元未
    清償），被告迄今未與告訴人成立和解，及其犯後態度等一切情狀，量處如主文
    所示之刑，並諭知易科罰金之折算標準。
據上論斷，應依刑事訴訟法第二百九十九條第一項前段，動產擔保交易法第三十八條
，刑法第十一條前段、第四十一條第一項前段，罰金罰鍰提高標準條例第一條前段、
第二條，判決如主文。
本案經檢察官潘國威到庭執行職務。
中      華      民      國     九十二     年     三     月     十八     日
                                      臺灣屏東地方法院刑事第二庭
                                          審判長法  官黃國永
                                                法  官包梅真
                                                法  官翁世容
右正本證明與原本無異。
如不服本判決應於收受本判決後送達後十日內向本院提出上訴書狀，其未敘述上訴理
由者，並得於提起上訴後十日內向本院補提理由書狀（均須按他造當事人之人數附繕
本 ）「切勿逕送上級法院」
                                          書記官   王秋淑
中      華      民      國      九十二      年      三    月    十八    日
附錄
動產擔保交易法第三十八條
動產擔保交易之債務人，意圖不法之利益，將標的物遷移、出賣、出質、移轉、抵押
或為其他處分，致生損害於債權人者，處三年以下有期徒刑、拘役或科或併科六千元
以下之罰金。


司法院資訊處製作；財團法人民間司法改革基金會備份。
